【裁判字號】    99,事聲,10154
【裁判日期】    991209
【裁判案由】    聲明異議
【裁判全文】
臺灣臺北地方法院民事裁定           99年度事聲字第10154號
異  議  人
即  債務人  拓遠股份有限公司
法定代理人  蔡純貞
上列異議人因與債權人第一商業銀行股份有限公司間拍賣抵押物
強制執行事件，異議人對於中華民國99年10月19日本院民事執行
處司法事務官所為96年度執字第31290號裁定提出異議，本院裁
定如下：
    主  文
異議駁回。
    理  由
一、按強制執行事件，由法官或司法事務官命書記官督同執達員
    辦理之；本法所規定由法官辦理之事項，除拘提、管收外，
    均得由司法事務官辦理之；強制執行法第3 條及法院組織法
    第17條之2第1項第2 款分別定有明文。次按司法事務官處理
    事件所為之處分，與法院所為者有同一之效力；當事人對於
    司法事務官處理事件所為之終局處分，得於處分送達後十日
    之不變期間內，以書狀向司法事務官提出異議；司法事務官
    認前項異議有理由時，應另為適當之處分；認異議為無理由
    者，應送請法院裁定之；法院認第一項之異議為有理由時，
    應為適當之裁定；認異議為無理由者，應以裁定駁回之；民
    事訴訟法第240之3條及第240之4條並有明文，此為強制執行
    法第30條之1所準用。是異議人如對於本院民事執行處司法
    事務官所為駁回裁定不服，依前開規定，自應以提出異議方
    式救濟。另民事訴訟法第495條揭示，依本編規定，應為抗
    告而誤為異議者，視為已提起抗告；應提出異議而誤為抗告
    者，視為已提出異議。故異議人對本院民事執行處司法事務
    官所為駁回強制執行聲請之裁定表明不服，雖書為「抗告」
    ，揆諸上開規定，仍應視為提出異議，本院民事執行處司法
    事務官認其異議無理由而送請本院裁定，核與上開規定相符
    ，合先敘明。
二、異議意旨略以：得向法院聲請委外拍賣者，除應屬第一順位
    抵押權人及因合併所生之債權外，尚須：(一)債權已轉讓予資
    產管理公司、(二)以資產管理公司之名義向執行法院聲請拍賣
    執行。本件債權自始屬第一商業銀行，並以第一商業銀行名
    義聲請拍賣，不符金融機構合併法第15條規定至明，應不准
    其委外拍賣之聲請。而安泰銀行又係一般債權人，並無請求
    委外拍賣之權利，故其代為登報應不生拍賣公告之效力。是
    第一銀行既無聲請委外拍賣之資格，並已聲請暫緩拍賣，而
    登報之安泰銀行又非得聲請委外拍賣之債權人，則本件拍賣
    程序顯不符金融機構合併法之規定，爰為此聲明異議等語。
三、按資產管理公司或金融機構合併法第15條第1項第3款經主管
    機關認可之公正第三人，得受強制執行機關之委託及監督，
    依強制執行法辦理金融機構聲請之強制執行事件，金融機構
    合併法第15條第3項定有明文。司法院並於民國93年7月9日
    發布法院委託台灣金融資產服務股份有限公司辦理拍賣變賣
    業務監督要點，並自下達日施行。次按，本院依金融機構合
    併法第15條第3項規定，委託臺灣金融資產服務股份有限公
    司辦理不動產拍派變賣業務，依臺灣臺北地方法院委託臺灣
    金融資產服務股份有限公司辦理不動產拍賣變賣業務作業要
    點辦理。又法院委託資產服務公司辦理不動產拍賣變賣業務
    ，應具備下列要件：(一)金融機構或受讓金融機構不良債權之
    資產管理公司為執行有實益之債權人之不動產執行，但受囑
    託執行事件除外。(二)由法院依職權委託，並於編列預算額度
    內支應代辦費用者。臺灣臺北地方法院委託臺灣金融資產服
    務股份有限公司辦理不動產拍賣變賣業務作業要點第1點、
    第2點分別定有明文。經查:本件第一商業銀行為金融機構，
    為行使抵押權於96年5月14日具狀向本院聲請對異議人之財
    產實施強制執行，業據提出本院95年度拍字第41號、95年度
    抗字第283號民事裁定暨確定證明書、他項權利證明書、抵
    押權設定契約書、其他約定事項、借據、不動產登記謄本等
    為憑。第一商業銀行嗣於98 年9月15日具狀聲請願負擔代辦
    費用委託臺灣金融資產服務股份有限公司（下稱臺灣金融資
    產公司）辦理拍賣事宜，核與前揭要點規定相符，本院隨於
    12月16日檢送本件執行卷宗委託臺灣金融資產公司進行拍賣
    ，依前開規定委託拍賣並無違誤。至金融機構合併法第15條
    第1項第3款係規範資產管理公司委託拍賣之要件，異議人尚
    不得任意擴張解釋，逕謂金融機構亦同受限制。又第一商業
    銀行雖於99年8月18日聲請延緩執行，然經本院徵詢其他債
    權人意見，已有併案債權人安泰商業銀行、合作金庫商業銀
    行、上海商業儲蓄銀行、朱曉萱等具狀表示不同意延緩執行
    ；況第一商業銀行復於拍賣期日當日即10月13日上午9時25
    分向本院承辦書記官以電話表示續予執行，並於10月18日具
    狀續行執行，業經本院調閱96年度執戊字第31290號執行卷
    宗核對無訛，並不影響執行程序之進行，拍賣程序自屬合法
    有效。從而，本院司法事務官駁回異議人聲明，部分理由雖
    有不同，惟結論並無二致，異議意旨指摘原裁定不當，求予
    廢棄，為無理由，應予駁回。
四、據上論結：本件異議為無理由，依強制執行法第30條之1、
    民事訴訟法第240條之4第3項後段，裁定如主文。
中    華    民    國    99    年    12    月    9     日
                  民事第一庭    法  官  莊訓城
以上正本係照原本作成
如不服本裁定應於送達後10日內向本院提出抗告狀，並繳納抗告
費新臺幣1,000元
中    華    民    國    99    年    12    月    9     日
                                書記官  陳俐妙

司法院資訊處製作；財團法人民間司法改革基金會備份。
